【裁判字號】    99,審訴,498
【裁判日期】    990504
【裁判案由】    侵權行為損害賠償
【裁判全文】
臺灣臺北地方法院民事判決             99年度審訴字第498號
原      告  乙○○
被      告  甲○○
上列當事人間請求侵權行為損害賠償事件，原告提起附帶民事訴
訟，經本院刑事庭裁定移送前來（98年度附民字第588 號），本
院於民國99年4 月27日言詞辯論終結，判決如下：
    主      文
被告應給付原告新臺幣壹萬陸仟陸佰拾元，及自民國九十八年
十二月二十六日起至清償日止，按年息百分之五計算之利息。
原告其餘之訴駁回。
訴訟費用由被告負擔百分之三，餘由原告負擔。
本判決第一項得假執行。
原告其餘假執行之聲請駁回。
    事實及理由
一被告經合法通知，未於言詞辯論期日到場，核無民事訴訟法第
  386 條所列各款情形，爰依原告之聲請，由其一造辯論而為判
  決。
二原告起訴主張：
  (一)被告於民國98年2月6日23時許，在臺北市○○路○ 段75號前
    毆打伊，致伊受有頭部挫傷、臉部挫傷、右鼻挫傷等傷害，
    爰依侵權行為之法律關係請求被告賠償損害。
  (二)伊因此事件所受之損害，詳如後述：
    1.因傷支出醫療費用1,630元。
    2.伊以駕駛計程車為業，因此事件成傷，休養7 日，每日營
      業損失以1,450元計算，喪失之收入為10,150元。
    3.伊之腦部外部前經開刀傷及神經，尚未復原，復遭被告攻
      擊，加重伊頭部異常疼痛，且睡眠時因翻身擠壓腦外部神
      經而痛醒，受有精神上痛苦。又伊於與被告刑事案件進行
      期間，除掛念訴訟結果，亦恐勝訴後遭被告挾怨報復，致
      伊寢食難安，無法入眠，精神上折磨不可謂不大，爰請求
      被告賠償慰撫金600,000 元。
  (三)聲明為：
    1.被告應給付原告611,780 元，及自起訴狀繕本送達翌日起
      至清償日止，按年息百分之5 計算之利息。
    2.願供擔保請准宣告假執行。
三得心證之理由：
  (一)按因故意或過失，不法侵害他人之權利者，負損害賠償責任
    ，民法第184條第1項前段定有明文。原告主張被告於前開時
    、地毆打原告，致原告受有頭部挫傷、臉部挫傷、右鼻挫傷
    等情，有萬芳醫院診斷證明書（見臺灣臺北地方法院檢察署
    98年度偵字第12722 號卷第13頁）足憑，復為被告於刑事案
    件審理中所坦認（見本院98年度易字第2825號卷第15頁背面
    ），業據本院調閱前開刑事案卷查明。且被告因上開行為觸
    犯刑法傷害罪，經本院刑事庭判決有罪確定在案（案列98年
    度易字第2825號），亦有該判決書在卷可稽。被告既因故意
    不法侵害原告之身體、健康，自應對原告負侵權行為損害賠
    償之責。
  (二)次按不法侵害他人之身體或健康者，對於被害人因此喪失或
    減少勞動能力或增加生活上之需要時，應負損害賠償責任；
    不法侵害他人之身體、健康、名譽、自由、信用、隱私、貞
    操，或不法侵害其他人格法益而情節重大者，被害人雖非財
    產上之損害，亦得請求賠償相當之金額，民法第193條第1項
    、第195條第1項亦分別著有規定。又損害賠償之債，以有損
    害之發生及有責任原因之事實，並二者之間，有相當因果關
    係為成立要件。故原告所主張損害賠償之債，如不合於此項
    成立要件者，即難謂有損害賠償請求權存在（最高法院48年
    台上字第481 號判例參照）。被告應對原告負侵權行為損害
    賠償之責，如前述，至原告因本件事故得請求賠償之數額若
    干，以下析論之。
    1.醫療費部分：
      原告主張其因傷就醫，共計支出醫療費用1,630 元，業據
      提出醫療費用收據1紙為證（見本院98年度附民字第588號
      卷第5 頁），堪信為真。其依前引規定請求被告賠償該等
      費用，自屬有據。
    2.薪資損失部分：
      原告雖主張其因傷須在家休養7日，喪失收入10,150 元云
      云，然觀諸原告於刑案審理中提出之診斷證明書，其遭被
      告毆打所受傷勢，大抵為挫傷等輕微外傷，以該等傷勢而
      論，依常理實不足以使其無法繼續從事計程車駕駛工作，
      原告復未能舉證證明其未能營業，係因本件事故受傷所致
      ，尚難認為其因本件事故受有減少收入之損害，則其請求
      被告賠償前開費用，即難認有理。
    3.慰撫金部分：
      原告遭被告毆打成傷，身體、健康受侵害，其主張因此受
      有精神上痛苦，應屬非虛，自得依民法第195條第1項規定
      ，請求被告給付慰撫金。而民法第195 條所謂「相當之金
      額」，應斟酌加害人與被害人雙方之身分、資力與加害程
      度，及其他各種情形核定之（最高法院51年台上字第 233
      號判例意旨參照）。查原告為高職畢業，以開計程車為業
      ，每月收入約40,000元，已離婚，尚須扶養二名子女，名
      下無不動產，僅有股票投資；被告則為國中畢業，事發前
      以開計程車為業，已離婚，名下並無其他財產等情，業據
      原告陳明在卷（本院99年4 月27日言詞辯論筆錄參照），
      並有兩造個人基本資料查詢單（見本院98年度易字第2825
      號卷第7、8頁）及本院依職權調閱之兩造稅務電子閘門財
      產所得調件明細表可參（見本院卷第7-22頁）。本院審酌
      兩造之社會地位相仿，經濟狀況近似，及原告傷勢與加害
      程度等一切情狀，認原告得請求被告賠償之慰撫金，以
      15,000元為適當；逾此數額之請求，則非有理。
    4.承上，原告得請求被告賠償之金額合計為16,630元（1,63
      0＋15,000＝16,630）。
  (三)又按給付無確定期限者，債務人於債權人得請求給付時，經
    其催告而未為給付，自受催告時起，負遲延責任。其經債權
    人起訴而送達訴狀，與催告有同一之效力；遲延之債務，以
    支付金錢為標的者，債權人得請求依法定利率計算之遲延利
    息，民法第229條第2項、第233條第1項分別定有明文。原告
    對被告之侵權行為損害賠償請求權無給付之確定期限，依前
    揭規定，原告除得請求被告賠償外，尚有權請求加給自遲延
    時起算之法定遲延利息。是原告就上開得請求給付之數額，
    併請求自起訴狀繕本送達翌日即98年12月26日起至清償日止
    ，按年息百分之5計算之利息，即無不合。
  (四)綜上所述，原告依據侵權行為之法律關係，請求被告給付16
    ,630 元，及自98年12月26日起至清償日止，按年息百分之5
    計算之法定遲延利息，為有理由，應予准許；逾此數額之請
    求則無理由，應予駁回。
  (五)原告陳明願供擔保，請准宣告假執行。就原告勝訴部分，因
    命給付之金額未逾500,000元，爰依民事訴訟法第389條第 1
    項第5 款規定，依職權宣告假執行；至原告敗訴部分，其假
    執行之聲請已失所附麗，應併予駁回。
  (六)本件事證已明，原告其餘主張及舉證，核與判決結果無影響
    ，爰不再一一論列，併予敘明。
四訴訟費用負擔之依據：民事訴訟法第79條。
中    華    民    國    99    年    5     月    4     日
                  民事第六庭    法  官  陳婷玉
以上正本係照原本作成
如對本判決上訴，須於判決送達後20日內向本院提出上訴狀
中    華    民    國    99    年    5     月    4     日
                                書記官  吳鸝稻

司法院資訊處製作；財團法人民間司法改革基金會備份。
